臺灣士林地方法院刑事判決　　　　　　　　　　　　　九十二年度訴字第五０二號
　　公　訴　人　臺灣士林地方法院檢察署檢察官
　　被　　　告　乙○○
　　指定辯護人　本院公設辯護人丁○○
右列被告因重傷害案件，經檢察官提起公訴（九十二年度偵字第三五九四號），本院
判決如左：
    主  文
乙○○使人受重傷，未遂，累犯，處有期徒刑陸年。
    事  實
一、乙○○曾於民國（下同）八十七年間，因偽證案件，經台灣台中地方法院判處有
    期徒刑四月，緩刑二年確定。嗣於八十八年間，因傷害案件，經本院判處有期徒
    刑二年六月確定。再於八十九年間，因偽造文書案件，經台灣彰化地方法院判處
    有期徒刑一年六月確定，嗣就前揭判處之有期徒刑二年六月、一年六月裁定其應
    執行刑為有期徒刑三年十月。並因其於緩刑期前犯罪，於緩刑期內受徒刑之宣告
    ，而撤銷其緩刑。其所犯前揭三罪於執行中經假釋付保護管束，於九十二年一月
    十七日假釋期滿未經撤銷假釋，其未執行之刑以已執行完畢論。詎其猶不知悔改
    ，於九十二年二月二日晚間十一時許，偕友人丙○○、戊○○、丙○○之女友廖
    淑蓉、戊○○之女友甲○○等人至臺北市中山區○○○路某ＫＴＶ消費，席間其
    因故與丙○○發生爭執，即負氣自行返回同市士林區○○○路○段一九Ｏ巷二四
    之一號七樓其等借住之友人己○○住處，並因餘怒未消，自該處之吧台抽屜內取
    得水果刀一把藏置衣服口袋中備用。嗣於翌日凌晨三時三十分許，戊○○及甲○○亦回到該處，乙○○欲向甲○○借用行動電話與丙○○理論，為戊○○勸阻，
    二人因而生口角爭執，乙○○明知腹部係人體重要臟器集中處，背部有主宰人體
    直立及運動功能之脊椎，以利刃刺人腹、背等處，足以毀敗人之手、腳機能或造
    成人身體、健康之重大傷害，竟因一時氣憤，基於使戊○○受重傷害之故意，自
    口袋中取出水果刀，正面朝戊○○左上腹部猛刺一刀，嗣戊○○因疼痛而彎腰，
    乙○○復接續以水果刀刺其左上背一刀，致戊○○受有左上腹、左上背穿刺傷各
    一處，其中上腹部穿刺傷深及肝臟，而上背部穿刺傷深及脊髓，造成內出血及脊
    髓功能損害。乙○○於行為後，隨即打一一０電話報警，告知地址並稱有人要死
    了等語，請求救護車到場救援，但未表明其姓名及所犯傷害罪行。嗣丙○○、廖
    淑蓉隨後返回該處，見戊○○倒地受傷，丙○○乃速將戊○○抱下樓等待救護車
    ，乙○○亦隨同下樓，至救護車到達將戊○○送往行政院退除役官兵輔導委員會
    台北榮民總醫院（以下簡稱榮民總醫院）就醫後，未等待承辦員警抵達即逃逸無
    蹤。嗣戊○○經急救醫療後，仍因刺傷胸部第四節脊椎（偏左側），導致左側下
    肢肌力完全喪失（肌力０），僅存感覺；右側下肢肌力正常「肌力５），而感覺
    減損。其下肢功能喪失一半以上，若接受治療亦難恢復。
二、案經戊○○訴由臺北市政府警察局士林分局報請台灣士林地方法院檢察署檢察官
    偵查起訴。
    理  由
一、訊據被告乙○○對其於右揭時地持刀刺傷告訴人戊○○之事實供認不諱，惟矢口
    否認有何重傷害告訴人之犯意，並以其於犯後有自首等情置辯，稱：伊當時喝醉
    了，不知自己為何和告訴人發生衝突，亦不知如何刺傷告訴人，水果刀非伊所有
    ，應係放在吧台上的。伊聽到甲○○尖叫，看見告訴人受傷倒在地上才醒過來，
    伊馬上打一一九報警，接電話者有問伊名字，但伊不想跟他說那麼多，只叫他快
    叫救護車，但該人不肯，一直問伊資料，伊生氣掛掉電話，再打一一０自首，告
    訴警察伊之姓名，且說伊砍傷人，伊和丙○○、廖淑蓉抱告訴人下樓，救護車很
    快就來了，丙○○、廖淑蓉陪告訴人去醫院，伊留在原處等警察來，嗣派出所警
    察來，伊並未向該警員表示係伊砍傷人，因擔心告訴人，故要警員載伊去醫院探
    視告訴人，警察載伊去陽明醫院，但發現告訴人不在該處，係送榮民總醫院急診
    ，警察將伊丟在陽明醫院，伊就回家睡覺，到隔天傍晚，警察打電話給伊，伊有
    到案說明云云。經查：
    (一)被告於右揭時地持刀刺傷告訴人之事實，業據告訴人指訴綦詳，核與在場目擊
      之證人甲○○所述之情節相符，並有水果刀一把扣案可資佐證。又經本院當庭
      勘驗扣案之水果刀，刀柄係塑膠製，刀鋒金屬製，刀鋒已彎曲，長度約二十點
      五公分，有筆錄可按（見本院九十三年二月十八日審判筆錄第二十五頁）。再
      被告以水果刀刺傷告訴人，造成告訴人左上腹、左上背穿刺傷各一處，其中上
      腹部穿刺傷深及肝臟，而上背部穿刺傷深及脊髓，造成內出血及脊髓功能損害
      。嗣經急救醫療後，仍因刺傷胸部第四節脊椎（偏左側），導致左側下肢肌力
      完全喪失（肌力０），僅存感覺；右側下肢肌力正常「肌力５），而感覺減損
      。其下肢功能喪失一半以上，若接受治療亦難恢復，有榮民總醫院急診診斷證
      明書、九十二年五月二十九日北總企字第０九二０００五四一八號函、九十三
      年三月二十九日北總企字第０九三０００三一四二號函附卷可稽。按毀敗人一
      肢以上之機能者，為重傷，固為刑法第十條第四項第四款所明定，惟所謂毀敗
      一肢以上之機能者，係指其機能全部喪失效用者而言，若手足機能僅有減衰情
      形，並非已達全部喪失效用之程度，尚與該款所定重傷之條件不合，參諸最高
      法院二十二年度上字第一四二號、二十八年度上字第一０九八號、三十年上字
      第四四五號判例甚明。本件告訴人之左下肢肌力雖完全喪失，惟尚存感覺，右
      下肢之肌力正常，僅感覺減損，是其二下肢之功能均未達完全喪失效用之程度
      ，揆諸前揭判例意旨，尚核與重傷之要件未合。惟行為人如自初即有毀敗人一
      肢以上機能之使人受重傷之故意，雖其結果未致重傷，尚非不得構成刑法第二
      百七十八條第三項之重傷未遂罪，亦有最高法院二十四年上字第五九三八號判
      例可參。查腹部係人體重要臟器集中處，背部有主宰人體直立及運動功能之脊
      椎，以利刃刺人腹、背等處，足以毀敗人之手、腳機能或造成人身體、健康之
      重大不治傷害，被告對此自無可能不知。其以利刃擊刺告訴人腹、背等要害，
      而告訴人上腹部穿刺傷深及肝臟，上背部穿刺傷深及脊髓，造成內出血及脊髓
      功能損害，被告持以行兇之水果刀並因之彎曲，足見其用力甚猛，顯有毀敗告
      訴人下肢機能之重傷故意，雖其行為結果未造成告訴人下肢功能完全喪失之重
      傷結果，惟尚難卸其重傷未遂罪責。
    (二)雖被告辯稱刺傷告訴人之水果刀原置於己○○住處之吧台上，並非自伊身上取
      出云云。惟據告訴人稱：被告向甲○○借手機，要和丙○○吵架，伊有勸他，
      勸的時候，他就往伊腹部刺一刀。被告沒有跑去拿（水果刀），就無緣無故拿
      出一把刀，伊和被告說話時是近距離，被告突然就拿刀刺伊，刺伊前，伊根本
      沒發現他手上拿著刀，等到伊肚子流血，伊才知道他持刀；被告站的位置離吧
      台距離超過手臂長度，伊也沒有看到他從吧台上拿東西；案發前己○○家中的
      吧台經常整齊，吧台沒有放置水果，水果刀放在吧台的抽屜內，等到要用的時
      候才拿。案發當時是過年前，伊等有整理過，所以吧台也整理乾淨，吧台上應
      該沒有水果刀，即使是平常，吧台上也不放東西等語（見本院九十三年三月三
      十一日審判筆錄第十二至十三、第十七頁）。證人甲○○亦證稱：吵架時，被
      告從身上的口袋拿一把刀，從告訴人腹部的正面刺下去，伊確定刀子是從被告
      口袋拿出來的；伊於案發前在己○○住處住過幾天，但伊沒有看到吧台上面或
      桌上有水果刀，而伊在己○○家中也沒有用過水果刀等語（見本院九十三年二
      月十八日審判筆錄第十、十七、二十頁）。是依告訴人及證人甲○○所言，己○○住處之吧台上並無放置水果刀，水果刀係置於吧台之抽屜中，故被告辯稱
      自吧台上取來水果刀云云，要無足採。應認係被告自ＫＴＶ返回己○○住處後
      ，餘怒未消，即自吧台抽屜取來水果刀藏置衣服口袋中，嗣與告訴人發生口角
      後，逕自口袋中取出水果刀擊刺告訴人。
    (三)再九十二年二月二日晚間，被告與告訴人、甲○○、丙○○、廖淑蓉等人至臺
      北市中山區○○○路上某ＫＴＶ消費，被告並曾飲酒等事實，固據告訴人、證
      人丙○○、甲○○等證述無訛。惟嗣被告與丙○○發生爭執，即負氣自行返回
      台北市士林區○○○路○段己○○住處等情，亦據告訴人、證人丙○○、甲○○證述甚明，並為被告所不否認。且告訴人稱：被告離開ＫＴＶ時，走路很穩
      ，不需要人家扶，講話也清楚等語（見本院九十三年三月三十一日審判筆錄第
      十二頁）。證人丙○○亦稱：被告在ＫＴＶ和伊等吵架時之精神還好，他是為
      了一點小事在鬧，比如他和人家講話，人家不理他，他就生氣，他平常也會這
      樣鬧，但是他平常是在玩，和當天不同，但當天鬧玩就說算了算了就走了等語
      （見本院九十三年三月三十一日審判筆錄第五頁）。故被告於ＫＴＶ內雖有飲
      酒，惟精神尚佳，且仍能獨自自林森北路ＫＴＶ返回中山北路己○○住處，顯
      見其酒後仍有充分之行動能力，對事物之認知判斷亦無欠缺。嗣告訴人、甲○○二人隨後返回己○○住處後，因被告欲向甲○○借用行動電話與丙○○理論
      ，為告訴人勸阻，被告又與告訴人發生口角，亦據告訴人陳述甚明。告訴人並
      稱被告說伊為什麼要幫丙○○，伊和被告對話過程中，被告叫伊名字小凱；被
      告刺伊時腳步很穩，並知道要替伊叫救護車等語（見本院九十三年三月三十一
      日審判筆錄第十九、十四頁）。證人甲○○亦證稱：（被告和告訴人）他們都
      吵得很快，他們是站著吵架，被告無站不穩的情形，他自己站得好好的，不需
      要靠著牆壁或其他東西等語（見本院九十三年二月十八日審判筆錄第八、九頁
      ）。證人丙○○並稱：伊回到案發地點，看到告訴人倒在地上，被告站在告訴
      人旁邊，地上有一支刀；被告沒有精神恍惚，就是站在那邊；被告手上有血，
      伊就先罵他，伊把被告推開，被告說他有打電話，但伊沒有看到被告打電話；
      伊聽被告語氣不像是酒醉的人，被告跟伊說已經打電話報警時，條理清楚。被
      告和伊交談時是站著，站得好好的，沒有靠著東西等語（參見本院九十三年三
      月三十一日審判筆錄第六至九頁）。自被告欲向甲○○借用行動電話與丙○○
      理論、尚知稱告訴人之暱稱為「小凱」、並質問告訴人為何偏袒丙○○、且可
      站立與告訴人爭執、於刺傷告訴人後並立即打電話叫救護車等情節觀之，被告
      回到己○○住處後，其對事物之認知判斷作用亦未有低於常人之處。參以被告
      稱：在ＫＴＶ和丙○○發生口角，告訴人、丙○○一起起來，其中一個人打伊
      ，事後他們互相推託說是對方打伊的；伊在案發現場有和告訴人發生口角等語
      （見本院九十二年十一月十三日準備程序筆錄第四頁），顯見其對於與告訴人
      發生爭執之經過仍有記憶。據上可知，被告於行為時對外界之知覺理會及判斷
      作用並未較常人為低，其未因酒精作用達於心神喪失或精神耗弱之程度甚明。
      故其辯稱因酒醉不知所為何事云云，要屬卸責之詞，委無足採。
    (四)末查，按所謂自首，必以犯人於其犯罪未發覺前，向該管公務員自承犯罪而受
      裁判者為要件，觀諸刑法第六十二條之規定甚明。被告於刺傷告訴人後，曾以
      其號碼0000000000號行動電話撥打一一０號電話報警，有台北市政
      府警察局勤務指揮中心受理各類案件記錄單一件在卷可按。惟依前揭記錄單就
      「報案內容」記載：「報案人重覆直呼有人要死了，快叫救護車，先生報案未
      留姓氏」；「處理情形」則記載，處理人員：呂喜平，處理結果：經在場人甲○○七二、０四、二二，Ｚ000000000指稱遭當事人乾哥哥年籍不詳
      砍傷，腹部及背部各一刀（當事人戊○○七一、一二、０四）目前在醫院觀察
      中，無生命危險，全案移三組辦理。並參以告訴人稱：丙○○回來前，有聽到
      被告打電話叫救護車，好像打給一一０還是一一九，說有人受傷，要叫救護車
      來，沒有提到他自己的名字。丙○○有抱伊下樓等救護車，被告陪伊等到救護
      車來，被告沒有陪伊等上救護車，是丙○○陪伊上救護車。伊送去榮總的第一
      天沒有看到被告來，被告是二、三天後才去醫院看伊等語（見本院九十三年三
      月三十一日審判筆錄第十四至十七頁）。證人甲○○亦稱：被告報警時之談話
      內容伊不清楚，好像有講出住址，說有人受傷；被告報警後，於告訴人送去醫
      院後過一下子就離開現場；警察到現場時，是先看到伊。警察先問伊是誰做的
      ，伊說是被告做的，然後警察問伊被告在哪裡等語（見本院九十三年二月十八
      日審判筆錄第二十二、十四、十五頁）。證人丙○○並稱：伊一看到現場，就
      認為是被告刺的，他手上有血：：伊抱告訴人下（樓）去後，伊打電話報警。
      被告有和伊一起下樓，被告跟著伊下樓後，他就離開了，是離開住處，並非回
      到屋內。伊有隨車去醫院，警察在醫院做筆錄時，就拿被告的照片、調資料給
      伊看，問伊是否是他等語（見本院九十三年三月三十一日審判筆錄第六至八頁
      ）。被告亦稱係警察打電話給伊，伊到案說明等語。綜上可知，被告刺傷告訴
      人後，於報案時並未報明其姓名及承認傷害告訴人，嗣丙○○抱受傷之告訴人
      下樓搭乘救護車就醫，被告未待員警抵達即逃離現場。否則，倘被告於員警趕
      到時仍停留於現場，到場處理之員警豈有不先釐清本件傷害犯罪相關之人物事
      證，即先行搭載被告至醫院探視告訴人，嗣又將被告留於醫院逕行離去之理，
      益見被告所辯不合情理。是被告離去現場後，其後到達之員警經訪問在場人甲○○據以追查後，已獲得被告涉案之相關資料，再令丙○○指認，通知被告到
      案說明。故被告未於其犯罪未發覺前向員警表明身分自承犯罪，並表示願接受
      裁判之意，核與自首之要件未合，自不得受自首減免之寬典。
    (五)據上，被告所辯各節，均無足採，本件事證明確，被告犯行堪以認定，應依法
      論科。
二、核被告所為，係犯刑法第二百七十八條第三項、第一項之重傷未遂罪。被告先後
    刺告訴人腹背各一刀，係一行為之接續動作，為接續犯，應僅成立一罪。被告曾
    於八十七年間，因偽證案件，經台灣台中地方法院判處有期徒刑四月，緩刑二年
    確定。嗣於八十八年間，因傷害案件，經本院判處有期徒刑二年六月確定。再於
    八十九年間，因偽造文書案件，經台灣彰化地方法院判處有期徒刑一年六月確定
    ，嗣就前揭判處之有期徒刑二年六月、一年六月裁定其應執行刑為有期徒刑三年
    十月。並因其於緩刑期前犯罪，於緩刑期內受徒刑之宣告，而撤銷其緩刑。其所
    犯前揭三罪於執行中經假釋付保護管束，於九十二年一月十七日假釋期滿未經撤
    銷假釋，其未執行之刑以已執行完畢論等情，有台灣高等法院被告全國前案紀錄
    表在卷可參，其於有期徒刑執行完畢後，五年以內再犯本件有期徒刑以上之罪，
    為累犯，應依刑法第四十七條規定加重其刑。被告著手於重傷之行為而未遂，應
    依刑法第二十六條前段之規定，按既遂犯之刑減輕之。爰依先加後減之例後，審
    酌被告與告訴人原係朋友，因細故偶起爭執竟以利刃刺傷告訴人，造成告訴人下
    肢之嚴重傷害，犯罪後迄未賠償告訴人及其行為之手段等一切情狀，量處如主文
    所示之主刑，以資懲儆。
三、扣案之水果刀一把，係己○○所有，尚非被告所有供犯罪所用之物，毋庸沒收，
    併此敘明。
據上論斷，應依刑事訴訟法第二百九十九條第一項前段、刑法第二百七十八條第三項
、第一項、第四十七條、第二十六條前段，判決如主文。
本案經檢察官楊淑芬到庭執行職務
中　　　華　　　民　　　國　　九十三　　年　　　六　　　月　　 十六 　　日
                                  臺灣士林地方法院刑事第六庭
 　　                                 審判長法  官  趙  文  卿
                                            法  官  朱  光  仁
                                            法  官  彭  洪  媛
右正本證明與原本無異。
如不服本判決，應於判決送達後十日內，向本院提出上訴狀。
                                            書記官  周  霙  蘭
中　　　華　　　民　　　國　　九十三　　年　　　六　　　月　　 十七 　　日
附錄本案論罪科刑法條全文：
中華民國刑法第二百七十八條第三項、 第一項
  使人受重傷者，處五年以上十二年以下有期徒刑。
  第一項之未遂犯罰之。
